【裁判字號】    98,交聲,2992
【裁判日期】    981130
【裁判案由】    聲明異議
【裁判全文】
臺灣高雄地方法院交通事件裁定        98年度交聲字第2992號
原處分機關  交通部公路總局高雄區監理所
異  議  人
即受處分人  甲○○
上列異議人因違反道路交通管理處罰條例事件，對於交通部公路
總局高雄區監理所民國98年10月27日所為高監自裁字第80-NO000
0000號裁決處分聲明異議，本院裁定如下：
    主  文
原處分關於罰鍰逾新臺幣壹萬玖仟伍佰元部分及吊扣駕駛執照拾
貳個月部分均撤銷。
前項關於罰鍰經撤銷部分，甲○○不罰；關於吊扣駕駛執照經撤
銷部分，吊扣甲○○小型車駕駛執照。
其餘異議駁回。
    理  由
一、異議意旨略以：異議人即受處分人甲○○於民國97年3 月24
    日晚間10時8 分許，酒後駕駛車牌號碼3127-LY 號自用小客
    車行經高雄縣橋頭鄉○○路時，為警攔檢發現吐氣中酒精濃
    度達每公升0.68毫克，有汽車駕駛人酒精濃度超過規定標準
    之違規情事而開單舉發，經原處分機關認為違規事實明確，
    依道路交通管理處罰條例第35條第1 項第1 款、第24條規定
    ，裁處罰鍰新臺幣（下同）49,500元，吊扣駕駛執照12個月
    ，並施以道安講習，惟異議人前開同一事件因觸犯刑法公共
    危險罪，已經檢察官緩起訴處分確定，並繳納緩起訴處分金
    30,000元執行完畢，另異議人因工作關係，須保有大貨車駕
    駛執照，爰聲請本院就此二部分撤銷原處分機關裁決處分等
    語。
二、按汽車駕駛人，駕駛汽車經測試檢定有酒精濃度超過規定標
    準之情形者，處新臺幣15,000元以上60,000元以下罰鍰，並
    當場移置保管該汽車及吊扣其駕駛執照一年，道路交通管理
    處罰條例第35條第1 項第1 款定有明文。又：
  (一)依行政罰法第26條第1 項規定：「一行為同時觸犯刑事法律
    及違反行政法上義務規定者，依刑事法律處罰之。但其行為
    應處以其他種類行政罰或得沒入之物而未經法院宣告沒收者
    ，亦得裁處之」。上開道路交通管理處罰條例第35條第1 項
    第1 款規定，係對行為人違反行政法上義務規定之行政罰，
    且該條例關於一行為同時觸犯刑事法律及違反行政法上義務
    規定者，並無特別規定，是汽車駕駛人一個酒後駕駛汽車行
    為，經測試檢定酒精濃度超過規定標準，而同時涉犯刑法第
    185 條之3 公共危險罪時，除有行政罰法第26條第1 項但書
    得處以其他種類行政罰者之情形，得由道路交通管理處罰機
    關裁處其他種類之行政罰外，就其罰鍰部分，應依前開行政
    罰法第26條及道路交通管理處罰條例第10條規定移送地方法
    院檢察署處理，其經移送後，除有前開行政罰法第26條第2
    項所定不起訴處分等事由，得依違反行政法上義務規定裁處
    之情形外，不得逕依道路交通管理處罰條例第35條第1 項第
    1 款規定，裁處行為人罰鍰之行政罰。
  (二)被告所犯為死刑、無期徒刑或最輕本刑3 年以上有期徒刑以
    外之罪，檢察官參酌刑法第57條所列事項及公共利益之維護
    ，認以緩起訴為適當者，得定1 年以上3 年以下之緩起訴期
    間為緩起訴處分，刑事訴訟法第253 條之1 定有明文，依其
    要件，係就被告之犯嫌事實暫緩起訴，並得課予一定負擔，
    其經檢察官命為金錢給付部分，並得為民事強制執行名義，
    受處分人因上開緩起訴處分而經剝奪之財產權，主觀上就此
    金錢給付義務亦具有強制性、懲罰性，經由緩起訴處分條件
    之履行使其免於遭檢察官發動起訴程序，仍具有替代刑罰之
    效果，廣義而言，自屬實質刑事法律處罰，有行政罰法第26
    條第1 項「一事不二罰」規定之適用。又被告依檢察官緩起
    訴處分命令向國庫繳納一定款項，係履行檢察官為緩起訴處
    分之命令，性質上屬於處分金，與罰金無異。則修正後道路
    交通管理處罰條例第35條第8 項所規定之罰金，解釋上自應
    包括依檢察官處分命令，而向國庫繳款者在內，受處分人既
    依檢察官之緩起訴處分命令向國庫繳款，係在履行檢察官之
    緩起訴處分命令，與受刑事處罰無異，自不應再受行政裁罰
    （臺灣高等法院96年11月刑事庭庭長法律問題研討會決議參
    照）。茲緩起訴處分金與行政罰鍰競合時，道路交通管理處
    罰條例第35條第8 項既為行政罰法第26條第1 項之特別規定
    ，是汽車駕駛人依檢察官緩起訴處分命令繳納之金額，如低
    於道路交通管理處罰條例所裁處罰鍰者，應視同「經裁判確
    定處以罰金低於道路交通管理處罰條例第92條第3 項所訂最
    低罰鍰基準規定」，依同條例第35條第8 項規定，就其處分
    金不足最低罰鍰部分仍得以裁決命繳納之。
  (三)現行道路交通管理處罰條例第68條係於94年12月14日修正公
    布，並於95年3 月1 日施行，其修正內容係將原規定：「汽
    車駕駛人，因違反本條例及道路交通安全規則之規定，受『
    吊扣或吊銷』駕駛執照處分時，『吊扣或吊銷』其持有各級
    車類之駕駛執照」，修正為「汽車駕駛人，因違反本條例及
    道路交通安全規則之規定，受吊銷駕駛執照處分時，『吊銷
    』其持有各級車類之駕駛執照」，依其修法理由既明揭「原
    條文將違規駕駛人所持有之各級車類駕駛執照一併吊扣或吊
    銷，失之過酷，影響人民工作及生活甚鉅」等意旨，而刪除
    原條文中關於吊扣駕駛人駕駛執照時，應吊扣駕駛人持有各
    級車類駕駛執照部分之規定，是依現行道路交通管理處罰條
    例，已無吊扣駕駛人持有他級駕駛執照之依據，從而，主管
    機關為吊扣駕駛人駕駛執照之處分時，應限於吊扣駕駛人違
    規時所駕駛該級車類之駕駛執照，限制其繼續駕駛該級車類
    行駛道路之權利。
三、經查：
  (一)本件異議人即受處分人甲○○於97年3 月24日晚間10時8 分
    許，酒後駕駛車牌號碼3127-LY 號自用小客車行經高雄縣橋
    頭鄉○○路時，為警攔檢發現吐氣中酒精濃度達每公升0.68
    毫克，有汽車駕駛人酒精濃度超過規定標準之違規情事而開
    單舉發，經原處分機關認為違規事實明確，以98年10月27日
    高監自裁字第80-NO0000000號裁決，依道路交通管理處罰條
    例第35條第1 項第1 款、第24條規定，裁處罰鍰49,500元，
    吊扣駕駛執照12個月，並施以道安講習。另異議人前開同一
    事件因觸犯刑法公共危險罪，已經檢察官緩起訴處分確定，
    並繳納緩起訴處分金30,000元執行完畢等情，除據異議意旨
    陳明在卷，並有酒精濃度檢測單、舉發違反道路交通管理事
    件通知單、違反道路交通管理事件裁決書、臺灣高雄地方法
    院檢察署檢察官緩起訴處分書、臺灣高等法院被告前案紀錄
    表附卷可稽，堪予認定。
  (二)前開異議人經檢測其酒精濃度超過0.55毫克以上，依道路交
    通管理事件統一裁罰基準表，其裁罰基準為49,500元，異議
    人因緩起訴處分繳納30,000元既相當於行政罰法第26條第1
    項規定之刑事處罰，即不應重複處罰，原處分就此部分對異
    議人所為罰鍰之處分，應由本院依法予以撤銷，並另為不罰
    之諭知。又本件異議人持有大貨車普通駕駛執照，有公路監
    理電子閘門查註紀錄1 紙在卷可參，其前揭時地因駕駛自用
    小客車違規，依現行道路交通管理處罰條例，既已無吊扣其
    持有他級駕駛執照之依據，原處分機關未予區分，逕為概括
    吊扣駕駛執照之處分，限制其繼續駕駛他級車類行駛道路之
    權利，顯已逾越道路交通管理處罰條例規範之範圍，與法律
    保留原則相悖，而屬違法處分，是異議人提出本件聲明異議
    ，為有理由，原處分關於吊扣異議人普通小型車駕駛執照12
    個月之處分，自應予以撤銷，另為吊扣小型車駕駛執照之諭
    知。至於原處分機關依道路交通管理處罰條例第35條第8 項
    規定，就逾異議人已繳納緩起訴處分金額30,000元而未及同
    條例第92條第3 項所訂最低罰鍰基準規定部分，揆諸前開說
    明，其裁決於法尚無不合，異議意旨以此部分為違法並請求
    本院撤銷其處分，即無理由，應予駁回。
  (三)此外，原處分關於施以道安講習部分，既未經異議人聲明異
    議，爰不在本件審究範圍內，附此敘明。
據上論斷，應依道路交通案件處理辦法第19條、第20條前段，裁
定如主文。
中    華    民    國    98    年    11    月    30    日
                        交通法庭  法  官  陳松檀
以上正本證明與原本無異。
如不服本裁定，應於收受送達後5 日內向本院提出抗告狀。
中    華    民    國    98    年    11    月    30    日
                                  書記官  彭帥雄


司法院資訊處製作；財團法人民間司法改革基金會備份。
